臺灣高等法院交通事件裁定　　　　　　 96年度交抗字第576號
抗　告　人
即受處分人　甲○○
上列抗告人即受處分人因違反道路交通管理處罰條例案件，不服
臺灣基隆地方法院中華民國九十六年六月二十九日所為裁定（九
十六年度交聲字第一四四號），提起抗告，本院裁定如下：
    主  文
抗告駁回。
    理  由
一、本件異議人即受處分人甲○○於民國九十六年三月十日十二
    時十三分許，駕駛車牌號碼３Ｐ－４２０５號自小客車，行
    經花蓮縣新城鄉臺九線一八四．四公里南向設有燈光號誌管
    制之交岔路口（以下簡稱系爭路口）闖紅燈，為警照相後，
    當場攔停並製單舉發，依道路交通管理處罰條例第五十三條
    第一項規定，裁處異議人罰鍰新臺幣二千七百元，並依同條
    例第六十三條第一項第三款規定，記違規點數三點之處分。
    異議人以其並無任何違規事由，因不服該裁處而聲明異議，
    經原審調查後，以原處分並無不當而裁定駁回其異議。
二、抗告意旨略以：警員所為異議人闖紅燈之證言不可採，原審
    偏袒警察，認警察所述均為正確；且警察取締當時之語氣不
    友善，並說：「我不抓你們，我們獎金從何來？」，且警察
    好像有喝酒，伊沒有錯，為公平正義故一再申訴云云。
三、按汽車駕駛人，行經有燈光號誌管制之交岔路口闖紅燈者，
    處新臺幣一千八百元以上五千四百元以下罰鍰，道路交通管
    理處罰條例第五十三條第一項定有明文。又汽車駕駛人有第
    五十三條之情形者，依原條款處罰鍰外，並記違規點數三點
    ，同條例第六十三條第一項第三款亦有明定。
四、本院查：
    （一）異議人於九十六年三月十日十二時十三分許，駕駛車
          牌號碼３Ｐ－４２０５號自小客車，行經設置燈光號
          誌管制之系爭路口，因涉擅闖紅燈，經員警當場舉發
          之事實，業據異議人陳明在卷，核與證人陳俊典即本
          件舉發員警於原審到庭結證時供述明確，並有花蓮縣
          警察局九十六年四月十七日新警交字第０九六四００
          ００六六號函、交通部公路總局臺北區監理所基隆監
          理站違反道路交通管理處事件基監字裁４２－Ｐ00
          000000號裁決書、花蓮縣警察局舉發違反道路
          交通管理事件花警交字第Ｐ00000000號通知
          單，及現場違規照片等證物在卷可稽，自屬實在。
    （二）異議人雖爭執其行經路口時，號誌尚為綠燈，隨即轉
          為黃燈，馬上變換為紅燈，伊係第一次至花蓮，不知
          燈號變換如此迅速，應未違規；且警員站立照相處所
          距路口有相當距離，不能清楚看見燈號，本件欠缺伊
          「正在闖紅燈」之照片云云。惟行車管制號誌之圓形
          紅燈，其顯示之意義乃係表示禁止通行，不得超越停
          止線或進入路口，僅與紅燈同亮之箭頭綠燈時，始得
          依箭頭綠燈之指示行進，道路交通標誌標線號誌設置
          規則第二百零六條第五款定有明文，其在燈號變換前
          尚有黃燈號誌可供緩衝，若異議人行車速度在法定速
          限之內，且確實注意燈光號誌，當可安全停車，自不
          得執上開情詞以解免遵守道路交通號誌指示之義務，
          是異議人所辯尚不足採為對其有利之認定。又證人即
          舉發員警陳俊典於原審到庭具結證稱：「（問：本件
          是否由你舉發？【提示舉發單】）本件是我舉發無誤
          。當時我們正在執行交通稽查勤務，執行時段是十二
          時到十四時。依我當時所在位置，雖然無法直接看到
          異議人行向的號誌變換，但是我可以直視對向車道的
          號誌變換，該路口，對向車道是紅、黃、綠三色號誌
          ，異議人行向除了紅、黃、綠以外，尚有綠色左轉箭
          頭的號誌，按照該路口的號誌時相設定，如果對向車
          道是圓形紅燈，異議人行向的車道其號誌顯現必然是
          圓形紅燈加箭頭左轉綠燈（因為該路口是Ｔ型路口）
          ，據我當時所見，異議人是在對向車道號誌轉換為圓
          形紅燈之後，駛過路口，所以我才攔停異議人舉發他
          闖紅燈。（問：有無可能異議人係搶黃燈，非闖紅燈
          ？）按照我們舉發的常規，我們不可能在對向車道號
          誌轉成圓形紅燈以後立刻舉發所有駛過路口的車輛，
          會等待五秒的時間，因為該路口黃燈顯示的時間是五
          秒，所以我們會等五秒經過以後，才攔停舉發通過路
          口的車輛，因而不可能有異議人所指之誤判情狀。」
          （原審卷第十五頁）等語明確。而觀諸卷附照片（原
          審卷第七頁），警員照相之位置確可清楚看到對向車
          道之號誌為「紅燈」，且異議人車輛尚行駛在距路口
          不遠處，當可佐證警員之證詞無誤。
    （三）另異議人雖於原審辯稱：本件未經以科學儀器照相採
          證，故而未能拍攝到異議人駕駛車輛於「紅燈」狀態
          闖越系爭路口之畫面，且舉發員警片面之詞，非可採
          信云云；然按警察取締交通違規事件，其以科學儀器
          照相採證者，固然足以據為交通違規事實之證明，惟
          就令囿於當場舉發而未以科學儀器照相採證，甚或礙
          於手動照相而未能即時拍攝違規情節，立法者亦未明
          文限制或排除「舉發警員目睹、耳聞」之證據能力，
          或其證述內容對於違規事實之證明力。此觀立法者再
          再以明文立法方式，容認執行交通稽查之員警「當場
          舉發」，暨「當場舉發」俱乏相類於「逕行舉發」之
          採證限制（例如，必須以「科學儀器照相採證」等）
          自明（道路交通管理處罰條例第七條、第七條之二規
          定參照）。據此，取締員警就交通違規事實之親身經
          歷見聞，當亦足可恃為此類交通事件違規事實之證據
          ，而要非所有交通違規事件倘未經科學儀器照相採證
          即一概不能恃以認定！更何況，細稽證人陳俊典到庭
          所證上開情節，亦核無矛盾、齟齬或違背經驗、論理
          法則之處，則其所證內容，當足供法院憑以判斷、認
          定違規事實之存在！尤以警察外出執行巡邏勤務，究
          否應按其人數配置相當精密而足可即時採證之科學儀
          器？又相關單位究否應按道路劃設以頻密於各該路口
          安置自動照相設備？非特不容法院擅憑己意涉入審查
          ，尤屬立法者授權主管機關得本其職權自為行政裁量
          之範疇！是倘主管機關綜觀政府經費、預算、人員編
          製，乃至當地治安、交通等各項客觀因素為而詳予評
          估之後，認為巡邏勤務並無配置精密儀器之必要，或
          其相關路口俱無安置自動採證設備之需求，法院又何
          能祇以此類交通違規舉發「未經以科學儀器照相採證
          致未能拍攝到異議人駕駛車輛於紅燈狀態闖越系爭路
          口之採證畫面」等情詞，即在舉發員警到庭所證情節
          核無矛盾、齟齬暨違背經驗、論理法則之情況下，毫
          無道理的逕將舉發員警之親身見聞排除於此類證據之
          外？再者，警察執行勤務，事項繁瑣，且違規情形一
          過即逝，並非長期存在，是就令礙於違規事件稍縱即
          逝之特性，致員警拍攝內容已非行為人違規時之當下
          情況，然此非特法院所應或所得苛責，尤係不容異議
          人藉此倒果為因而諸多推諉！綜上，因認異議人徒憑
          「本件未經以科學儀器照相採證，故而未能拍攝到異
          議人駕駛車輛於「紅燈」狀態闖越系爭路口之畫面」
          云云，空言對員警舉發情節濫加指摘，俱非可採。
    （四）本件違規情形既經證人陳俊典即舉發之員警，於執勤
          時依法舉發，並於原審具結明確，就違規情形，既能
          清楚描述，而闖越紅燈本屬一瞬間突發之交通違規行
          為，事發現場雖欠缺自動偵測闖越紅燈之感應攝影器
          材，惟員警為執行交通勤務之公務員，其觀察程度自
          較一般人更為專注，自能憑感官及經驗判斷是否違規
          ，且於發現後即時攝影取證，以資證明，再參以舉發
          員警與抗告人並無嫌隙，並無甘冒觸犯偽證之罪責，
          故意構詞誣陷受處分人之必要。況交通警察掣單舉發
　　　　　違反道路交通管理處罰條例所列違規事實，本質上為
　　　　　行政處分，係公務員基於職務上權力，依法就特定具
　　　　　體事件所為具公法上效果之單方面行政行為，基於公
　　　　　務員為公法上行為具有公信力之原則，該行政行為當
　　　　　可被推定為真正，其據以依法處分之事實認定亦為正
　　　　　確無誤，已如前述，則法院若查無證據足資證明員警
　　　　　捏造事實違法取締之情事，則執勤警員本其維護交通
　　　　　秩序、安全職責所為之舉發事實，自應受到合法、正
　　　　　確之推定，而其上開證言又查無顯著瑕疵或與事實不
　　　　  符之處，應值採信。
    （五）又按，對於違反道路交通管理處罰條例之行為，當場
          舉發者，應填記駕駛人或行為人姓名、性別、出生年
          月日、地址、身分證統一號碼及車主姓名、地址、車
          牌號碼、車輛種類。被查獲之駕駛人或行為人為受處
          分人時，應將該通知單填記後交付該行為人簽名或蓋
          章收受之；拒絕簽章者，並記明其事由，視為已收受
          ，違反道路交通管理事件統一裁罰標準及處理細則第
          十一條第一項第一款亦有明定。本件異議人拒絕在舉
　　　　　發通知單上「收受通知聯者簽章」處簽章，經員警記
　　　　　明其事由，依前揭規定即視為已收受。而此項「擬制
　　　　　收受」之法律效果，包括收受後應依指定時、地自動
　　　　　到案，及不自動到案者應接受裁罰等效果，但與異議
  　　　　人闖紅燈之違規行為成立與否無涉，亦不得執此為異
          議人有利之認定，附此敘明。
    （六）至異議人指稱：執勤員警態度不友善、喝酒云云，縱
          屬事實，亦與異議人有無闖紅燈之違規行為涉。異議
          人始終未就舉發有誤提出相關證據以供調查，復查無
          任何證據足資證明員警有捏造事實違法取締之情事，
          則執勤員警本其維護交通秩序、安全職責所為之舉發
          ，自應受到合法、正確之推定，是本件異議人有闖紅
          燈之違規事實，應堪認定。
五、綜上所述，異議人確有行經燈光號誌管制之交叉路口而闖越
    紅燈之違規行為，原處分機關依道路交通管理處罰條例第五
    十三條第一項規定裁處罰鍰新臺幣二千七百元，並依同條例
    第六十三條第一項第三款規定記違規點數三點之處分，於法
    並無違誤或不當之處，原審調查後亦同此認定，駁回異議人
    之聲明異議，其認事用法核無不合。異議人猶執陳詞空言指
    摘原裁定不當，提起本件抗告為無理由，應予駁回。
據上論斷，依道路交通管理處罰條例第八十九條、道路交通案件
處理辦法第二十六條、刑事訴訟法第四百十二條，裁定如主文。
中　　華　　民　　國　　96　　年　　9 　　月　　26　　日
                  刑事第四法庭  審判長法　官  蔡秀雄
　　　　　　　　　　　　　　　　　    法  官  陳國文
　　　　　　　　　　　　　　　　  　　法  官  鄭水銓
以上正本證明與原本無異。
本裁定不得再抗告。
　　　                                書記官  劉貞達
中　　華　　民　　國　　96　　年　　9 　　月　　26　　日
